【裁判字號】    95,台上,616
【裁判日期】    950209
【裁判案由】    強盜等罪
【裁判全文】
最高法院刑事判決              九十五年度台上字第六一六號
    上  訴  人  甲○○
                        1巷9.
上列上訴人因強盜等罪案件，不服台灣高等法院高雄分院中華民
國九十二年五月二十二日第二審判決（九十一年度上訴字第二０
三五號，起訴案號：台灣高雄地方法院檢察署九十年度偵字第一
八四七八號），提起上訴，本院判決如下：
    主  文
原判決關於強盜及搶奪部分撤銷，發回台灣高等法院高雄分院。
其他上訴駁回。
    理  由
一發回部分（即強盜及搶奪部分）
本件原判決認定上訴人甲○○曾於民國八十三年間，因違反毒品
危害防治條例等罪，經原審法院判處有期徒刑一年九月確定，於
八十五年九月二十一日執行完畢，猶不知悔改；復與綽號「阿蕊
」之不詳姓名成年男子（以下簡稱「阿蕊」），共同基於意圖為
自己不法所有之概括犯意聯絡，兩人騎乘車號不詳之機車，在如
原判決附表（下稱附表）一編號一、四所示之時、地，搶奪被害
人趙軍、劉文粹之財物，得手後即逃逸。兩人復在如附表一編號
三、五至九之時間，攜帶上訴人購得之西瓜刀，以如附表一編號
三、五至九所示之手段，脅迫如附表一編號三、五至九所示之各
被害人，使其等交付財物或強取其財物，得手後即逃逸。兩人再
於如附表一編號十所示之時、地，竊得黃金山所有車號ＩＭＹ—
四八０號機車一部，得手後，兩人再以該部機車為交通工具，於
如附表一編號十一、十二、十六所示之時、地，騎乘該機車，以
如附表一編號十一、十二、十六所示之手段，脅迫如附表一編號
十一、十二、十六所示之各被害人，使其等交付財物或強取其財
物，得手後即逃逸。上訴人並於如附表一編號十三至十五所示之
時、地，獨自騎乘前揭竊得之車號ＩＭＹ—四八０號機車，以如
附表一編號十三至十五所示之手段，脅迫如附表一編號十三至十
五所示之被害人等，使其等交付財物或強取其財物，得手後即逃
逸。又上訴人自九十年十月一日晚間起，承前述不法所有之概括
犯意，與許文祥（此部分加重強盜犯行公訴人未起訴）基於不法
所有之概括犯意聯絡，在如附表一編號十七至三十四（編號三十
二除外）所示之時、地，攜帶上開上訴人購得之西瓜刀，脅迫如
附表一編號十七至三十四（編號三十二除外）所示之被害人等，
使其等交付財物或強取其財物，得手後即逃逸；兩人再於如附表
一編號三十二所示之時、地，攜帶前開西瓜刀，以如附表一編號
三十二所示之手段，搶奪葉鳳儀之財物，得手後逃逸。嗣經警循
線於九十年十月四日凌晨二時許，在高雄縣仁武鄉○○村○○路
高雄縣立特殊學校前查獲，並於如附表二至六所示之地點，起出
上訴人與「阿蕊」或與許文祥共同搶奪或強盜所得之財物、上揭
竊得之車號ＩＭＹ—四八０號機車（業據黃金山領回）及上訴人
所有供其與「阿蕊」及與許文祥犯罪所用之西瓜刀三支等情，因
而撤銷第一審關於上訴人強盜及搶奪部分之判決，改判仍依連續
犯、牽連犯規定，從一重論處上訴人共同連續意圖為自己不法之
所有，攜帶兇器，以強暴至使不能抗拒，而取他人之物，累犯，
以及依連續犯規定，論處上訴人共同意圖為自己不法之所有，攜
帶兇器，搶奪他人之動產，累犯罪刑，固非無見。
惟查：(一)關於強盜部分：原判決事實認定上訴人為上揭強盜犯行
部分，未明上訴人及共犯「阿蕊」等人所施加於被害人之強暴
、脅迫行為已達於不能抗拒之情形，已有未合。又上訴人於原審
審判時，對於原審認定之上揭強盜事實，承認伊有為其中數件強
盜犯行，其餘則稱沒有印象等語，並稱附表編號五、編號十五所
示之強盜犯罪事實並非伊所為，請傳喚被害人到庭指證對質等語
（見原審九十二年五月八日審判筆錄及原審上訴字卷第七十八頁
、第一０九頁筆錄），原審未進一步詳予調查，對於上訴人否認
強盜犯行部分，亦未傳喚被害人到庭具結作證，並依法為交互詰
問，且未明不為該項證據調查之理由，遽為判決，自尚嫌速斷
，並有應於審判期日調查之證據未予調查及理由尚欠完備之違誤
。(二)關於搶奪部分：上訴人於原審否認有為附表編號四所載之搶
奪犯罪，辯稱：這件搶奪事實，伊沒有印象，伊沒有和阿蕊去犯
這個案件等語，並請求傳訊被害人劉文粹到庭對質、指證（見同
上筆錄），原審未傳喚被害人劉文粹到庭具結作證，並依法為交
互詰問，且未明不為該項證據調查之理由，遽認上訴人有為該
件搶奪犯行，而為判決，同有查證未盡及理由不備之違誤。上訴
意旨執以指摘原判決關於強盜及搶奪部分不當，非無理由，應認
該部分原判決有撤銷發回更審之原因。又刑事訴訟法第一百五十
九條第一項已明定「被告以外之人於審判外之言詞或書面陳述，
除法律有規定者外，不得作為證據」。被害人於警訊或檢察官偵
查中之陳述，得否作為證據，應審酌是否符合同法第一百五十九
條之一第二項至第一百五十九條之五之特別規定以資決定。更為
審判時，應併予注意，附此明。
二駁回部分（即對於準強盜上訴部分）
按刑事訴訟法第三百七十七條規定，上訴於第三審法院，非以判
決違背法令為理由，不得為之。是提起第三審上訴，應以原判決
違背法令為理由，係屬法定要件。如果上訴理由狀並未依據卷內
訴訟資料，具體指摘原判決不適用何種法則或如何適用不當，或
所指摘原判決違法情事，顯與法律規定得為第三審上訴理由之違
法情形，不相適合時，均應認其上訴為違背法律上之程式，予以
駁回。本件上訴人甲○○就準強盜部分上訴意旨略稱：上訴人與
綽號「阿蕊」者（真實姓名為梁宏瑞），固有共同持刀行搶數被
害人之行為，惟上訴人與共犯間有一重要共識，即不得以刀傷人
。被害人吳義芳雖稱伊遭搶奪財物時，有遭「阿蕊」者砍傷致無
法追及行搶之人等語。然上訴人並未聽聞「阿蕊」有說砍傷人之
事，上訴人實未涉及該準強盜之犯行，被害人於警訊時亦無法確
定是上訴人參與為該犯行，且上訴人住處亦未被搜出贓物，原判
決該部分認定，有查證未盡、採證不憑卷內證據及判決理由矛盾
之違法等語。
惟查原判決認定上訴人有原判決事實欄所載之準強盜犯行，因而
撤銷第一審關於準強盜部分之判決，改判仍論處上訴人共同意圖
為自己不法之所有，攜帶兇器，搶奪他人之動產，因防護贓物，
而當場施以強暴罪刑，係依憑被害人吳義芳於第一審法院之指證
，上訴人於警訊時及於第一審法院供認：伊與綽號「阿蕊」者二
人有於本件準強盜犯罪案發時地，由綽號「阿蕊」者持西瓜刀搶
奪被害人錢款，再坐上伊所騎機車逃逸等語之供述，佐以扣案之
西瓜刀等證據，為其論罪之基礎。復就上訴人嗣後於原審法院否
認有參與本件準強盜犯行，辯稱：伊無參與該犯行等語，認與事
實不符，係企圖推卸刑責之詞，委無足採，亦詳理由，予以指
駁。又按(一)被害人吳義芳於警訊時雖供稱：「他（指上訴人）的
體型看起來很像是騎乘機車對我行搶之搶嫌，但因當時是由另一
乘坐後座較瘦之男子下車行搶，我無法確定是不是他」等語。惟
繼又供稱「經我在分局當面向甲○○詢問，甲○○當面承認就是
搶奪我皮包之人沒錯」等語。該警訊陳述自難執為有利於上訴人
之認定。(二)縱認警察未在上訴人住處搜出上訴人與「阿蕊」向被
害人搶奪之贓物，亦不足以推翻原審依憑上揭不利於上訴人之事
證認定其準強盜犯行之判決結果，原審未以之作為有利於上訴人
之證據，亦無不合。上訴人就準強盜部分之其餘上訴意旨，徒憑
己見，就原審採證認事職權之適法行使，重複為事實之爭辯，任
指原判決有上訴意旨指摘之違誤，並非合法之第三審上訴理由，
該部分上訴違背法律上之程式，應予駁回。
據上論結，應依刑事訴訟法第三百九十七條、第四百零一條、第
三百九十五條前段，判決如主文。
中    華    民    國  九十五  年    二    月    九    日
                      最高法院刑事第九庭
                          審判長法官  陳  正  庸
                                法官  賴  忠  星
                                法官  王  居  財
                                法官  林  開  任
                                法官  林  立  華
      本件正本證明與原本無異
                                      書  記  官
中    華    民    國  九十五  年    二    月   十六   日
                                                      Y


司法院資訊處製作；財團法人民間司法改革基金會備份。
